臺灣桃園地方法院民事判決　　　　　　　95年度訴字第2086號
原　　　告　乙○○
　　　　　　甲○○
兼上一人
訴訟代理人　丙○○○○○○○○.
被　　　告　丁○○
　　　　　　高湛興業有限公司
上　一　人
法定代理人　戊○○
上列當事人間請求損害賠償事件，本院於民國96年10月31日言詞
辯論終結，判決如下：
    主      文
被告應連帶給付原告丙○○○○○○○○○○○○新台幣壹拾玖
萬捌仟玖佰伍拾伍元、原告乙○○新台幣壹拾壹萬零壹佰陸拾肆
元、原告甲○○新台幣玖萬玖仟參佰參拾肆元，及被告丁○○自
民國九十五年十二月十五日起，被告高湛興業有限公司自民國九
十五年十二月十日起，均至清償日止，按週年利率百分之五計算
之利息。
原告其餘之訴駁回。
訴訟費用由被告連帶負擔百分之七十四，由原告丙○○○○○○○○○○○○負擔百分之十七，由原告乙○○負擔百分之四，餘
由原告甲○○負擔。
本判決第一項得假執行。
原告其餘假執行之聲請駁回。
　　事實及理由
壹、程序部分
一、按訴狀送達後，不得將原訴變更或追加他訴，但擴張或減縮
    應受判決事項之聲明者，不在此限。民事訴訟法第255 條第
    1 項但書第3 款定有明文。原告起訴請求被告應連帶給付：
    (一)原告丙○○○○○○○○○○○○（下稱原告汪健吉）民
    國95年7 月、8 月之租車費用共計新台幣（下同）48,000元
    及營業損失531,046 元；(二)原告乙○○醫療費用3,164 元；
    以上請求均自起訴狀繕本送達之翌日起算之法定遲延利息。
    惟嗣於本院審理中言詞減縮上開租車費用、營業損失及醫療
    費用等請求，依序為15,000元，10萬元及2,164 元，至於上
    開各項目請求之利息部分則均未變更，核符前揭法條規定，
    應予准許。
二、被告高湛興業有限公司（下稱高湛公司）經合法通知，未於
    言詞辯論期日到場，核無民事訴訟法第386 條各款所列情形
    ，爰依原告之聲請，由其一造辯論而為判決。
貳、實體方面：
一、原告主張：(一)原告乙○○、甲○○為原告汪健吉之員工，負
    責運送貨物及收受貨款，原告乙○○於95年6 月29日中午12
    時50分許，駕駛原告汪健吉所有車牌號碼9451-FS 號自用小
    貨車（下稱系爭小貨車），附載原告甲○○，停留於桃園縣
    八德市○○路580 號之愛摩兒檳榔攤前向訴外人范姜惠卿 (
    下稱范姜惠卿)購 買檳榔之際，原行駛於對向車道由被告丁○○所駕駛之45公噸輪行起重機 (下稱系爭起重機)突 然超
    越中線逆向行駛失控撞擊系爭小貨車，原告乙○○、甲○○
    閃避不及，與站在車門旁之范姜惠卿一同被撞進路旁之民宅
    ，致范姜惠卿因身受重傷而死亡；原告乙○○因而受有右頂
    頭皮皮下血腫5 ×5 ×4 公分、左肢擦傷4 ×2 公分等傷害
    ，原告甲○○受有右頂頭皮皮下3 ×3 ×3 血腫之傷害，系
    爭小貨車部分毀損，被告丁○○自應負侵權行為之損害賠償
    責任。(二)茲將原告請求賠償之項目及金額，分述如下：1.原
    告乙○○部分：(1)醫療費用2,164 元。(2)減損勞動能力之損
    失：自95年7 月1 日至同年月14日止共14日，其因看病休養
    不能上班，以每日所得2,000 元計算，其薪資損失，共計28
    ,000 元 （計算式：2,000 元×14日= 上開金額)。 (3)精神
    慰撫金10萬元。以上合計130,164 元；2.原告甲○○部分：
    (1)醫療費用1,334 元。(2)減損勞動能力之損失：自95年7 月
    1 日至同年月14日止共14日，其因看病休養不能上班，以每
    日所得2, 000元計算，共損失28,000元 (計算式同上)。 (3)
    精神慰撫金10萬元；以上合計129,33 4元；3.原告汪健吉部
    分：(1)系爭小貨車修理費用175,520 元。(2)95年7 月、8 月
    間，系爭小貨車受損於修理期間無法使用，須另行租車之費
    用15 , 000元。(3)95年7 、8 月間其他營業損失共10萬元。
    (4)事故發生當日系爭小貨車之拖吊費800 元，以上合計291,
    32 0元。(三)又被告丁○○係受僱於被告高湛公司之司機，被
    告丁○○不法侵害他人權利致生損害，被告高湛公司應依民
    法第188 條規定，與被告丁○○連帶負損害賠償責任。爰依
    侵權行為之法律關係，請求被告連帶損害賠償及其法定遲延
    利息等語，並聲明：1.被告應連帶給付原告汪健吉291,320
    元、原告乙○○13 0, 164 元、原告甲○○12 9,334元，以
    上均自起訴狀繕本送達之翌日起至清償日止，按週年利率百
    分之5 計算之利息。2.願供擔保，請准予宣告假執行。
二、被告方面
　(一)被告丁○○對於檢察官起訴書內所認定之事實、原告乙○○
    請求之醫療費、薪資損失、原告甲○○請求之醫療費及原告
    汪健吉請求之拖吊費，均無意見；並同意原告汪健吉因系爭
    車禍致95年7 、8 月間，有下列損失：必要租車費用為15
    ,000 元 。其他營業損失為10萬元；惟以：原告其餘請求
    ，顯屬過高等語，資為抗辯。並聲明：原告之訴駁回等語。
  (二)被告高湛公司未於言詞辯論期日到場，亦未提出書狀為任何
    聲明或陳述。
三、原告與被告丁○○不爭執事項：
  (一)被告丁○○係受僱於被告高湛公司之司機，係從事業務之人
    ，於上揭時、地，駕駛系爭起重機，因過失撞及原告乙○○
    附載原告甲○○之系爭小貨車，致渠等二人受有如上之傷害
    。
  (二)被告丁○○因上揭行為，經台灣桃園地方法院檢察署以95年
    偵字第23246 號提起公訴，並經本院95年交訴字第166 號判
    決業務過失致死罪成立，判處有期徒刑1 年，嗣其上訴後，
    經台灣高等法院96年交上訴字第124 號判決業務過失致死罪
    成立，惟改判有期徒刑1 年2 月，減刑為7 月確定在案。
  (三)原告乙○○、甲○○因系爭車禍所受之傷害，已分別支出醫
    藥費2,164元、1,334元。
  (四)原告乙○○因系爭車禍受有薪資損失28,000元，原告甲○○
    於系爭車禍發生前擔任技術員，每日所得2,000 元。
  (五)原告汪健吉因系爭車禍致其所有之系爭小貨車無法使用，而
    須支出之必要租車費用15,000元；另95年7 月、8 月間受有
    其他營業損失各為5 萬元，兩個月合計10萬元。
  (六)原告汪健吉將系爭小貨車拖離現場，支出拖吊費800元。
  (七)系爭小貨車之修復費用共計175,520 元，其中修理工資費用
    合計為45,800元；其餘材料部分為129, 720元。
  (八)系爭車禍業經桃園縣區車輛行車事故鑑定委員會鑑定結果，
    認被告丁○○駕駛系爭起重機自行操控失當為肇事原因，被
    害人即原告乙○○、甲○○，及另一被害人范姜惠卿均無肇
    事因素。
  (九)原告乙○○因系爭車禍受傷，其因傷而須回復期間自95年7
    月1 日起共14日，有天晟醫院覆本院之回函可證 (見本院卷
    第64頁)。
四、原告汪健吉、乙○○、甲○○主張因被告丁○○之過失而發
    生系爭車禍致渠等受有上述損害等情，已據原告乙○○、甲○○提出與所述相符之診斷證明書、醫療費用收據等為證；
    又系爭車禍業經桃園縣區車輛行車事故鑑定委員會鑑定結果
    ，認被告丁○○駕駛系爭起重機自行操控失當為肇事原因，
    被害人即原告乙○○、甲○○，及另一被害人范姜惠卿均無
    肇事因素，亦據本院依職權調取本院95年度交訴字第166 號
    刑事全案卷證，查核屬實（見台灣桃園地方法院檢察署95年
    相字第1061號卷第81頁）；再者，被告丁○○並不否認伊就
    系爭車禍有過失，且其因上揭犯罪事實，業經台灣高等法院
    判處有期刑1 年2 月，減刑為7 月確定在案，有本院上揭刑
    事判決、台灣高等法院96年度交上訴字第124 號判決在卷可
    稽；至被告高湛公司已於相當期間受合法通知，未於言詞辯
    論期日到場，亦未提出書狀為任何聲明或陳述，依民事訴訟
    法第280 條第3 項規定，應視同自認。是原告此部分之主張
    ，堪信為真正。從而，被告丁○○依民法第191 條之2 ，應
    負侵權行為之損害賠償責任甚明。另原告乙○○、甲○○如
    前所述既無肇事因素，自無與有過失問題，附此敘明。
五、原告可請求被告丁○○賠償金額，究係若干？
  (一)原告乙○○、甲○○部分
  1.醫療費用部分：
    原告乙○○、甲○○因上揭傷害分別至醫院治療，共計支出
    自付額部分之醫療費用分別為2,164 元、1,334 元，有渠等
    二人分別提出弘安堂中醫聯合診所、天晟醫院、德濟醫院之
    醫療費用收據在卷可稽 (見本院卷第12頁以下)， 經核上開
    費用，均屬醫療診治必要之支出，應予准許。
  2.減損勞動能力之損失：
  原告乙○○因系爭車禍受傷所需回復期間為14日，有天晟醫
    院回覆本院之96年3 月17日天晟法字第96031701號函文可證
     ( 見 本院卷第64頁)， 又原告乙○○係於95年7 月1 日至
    該醫院診治，其因病休養不能上班，而被告丁○○並不爭執
    以每日2, 000元計算原告乙○○之所得，經核計其勞動能力
    之損失，共計28 ,000 元（計算式：2,000 元×14日= 上開
    金額)， 是此部分之請求，為有理由。
  按當事人已證明受有損害而不能證明其數額或證明顯有重大
    困難者，法院應審酌一切情況，依所得心證定其數額。民事
    訴訟法第222 條第2 項定有明文。原告甲○○主張伊因系爭
    車禍所需之回復期間亦為14日等語，經本院先後二次向其所
    就診之德濟醫院函詢結果，迄未見覆，有本院96年1 月24日
    及同年5 月21日桃院木民慈95年度訴字第2086號函在卷可稽
     (見本院卷第60頁、69頁)， 嗣經本院依職權查詢結果，該
    醫院業因破產而關閉，有本院民事紀錄科查詢表1 紙在卷足
    憑，是本院無從向該醫院查詢原告甲○○因系爭車禍所需回
    復之期間為何？經查，原告乙○○因系爭車禍受有右頂頭皮
    皮下血腫5 ×5 ×4 公分、左肢擦傷4 ×2 公分等傷害；原
    告甲○○則受有右頂頭皮皮下3 ×3 ×3 血腫之傷害，兩人
    所受傷害之傷勢及程度，大致相當，有渠等二人之診斷證明
    書各1 紙在卷供參 (同上相字卷第21、22頁)， 本院審酌原
    告乙○○所需回復期間既為14日，原告甲○○之傷勢既與之
    大致相同，雖因德濟醫院破產無法查證其回復期間若干，惟
    參酌上揭法條規定，本院認原告甲○○因系爭車禍所需之回
    復期間，亦應為14日，堪以認定。再者，被告丁○○並不爭
    執以每日2, 000元計算原告甲○○之所得，經核計其減損勞
    動能力之損失，共計28 ,000 元（計算式：2,000 元×14日
    = 上開金額)， 此部分之請求，亦應准許。
  3.非財產上損害部分：
    按不法侵害他人人格權，被害人受有非財產上損害，請求加
    害人賠償相當金額慰撫金時，法院對於慰撫金之量定，應斟
    酌實際加害情形，所造成影響、被害人痛苦之程度、兩造之
    身分地位經濟情形及其他各種狀況，以核定相當之數額，最
    高法院47年台上字第1221號、51年台上字223 號判例可資參
    照。本院審酌原告乙○○95年度所得共計504,500 元；又其
    名下有汽車2 輛，；原告甲○○95年度並無所得，其名下有
    土地多筆、汽車1 輛，其財產總額為7, 4 29,217 元，被告
    丁○○95年度並無所得，其名下有汽車1 輛，有本院依職權
    調取渠等之稅務電子閘門財產所得調件明細表在卷可憑，茲
    審酌渠等之所得、財產、經濟地位，足認原告乙○○、甲○○各請求被告丁○○給付非財產上損害賠償10萬元，尚屬過
    高，應核減為原告乙○○8 萬元、原告甲○○7 萬元為適當
    。
　4.綜上，原告乙○○可請求之金額分別為醫藥費2,164 元，
    減少勞動能力之損害為28,000元，慰撫金8 萬元，合計為11
    0,164 元。原告甲○○可請求之醫藥費為1,334 元，減少
    勞動能力之損害為28,000元、及慰撫金7 萬元，合計為99,3
    34元，此部分請求，於法有據。
  (二)原告汪健吉部分
  1.原告汪健吉主張伊因系爭車禍受有下列損害：營業損失10
    萬元；租車費用15,000元。拖車費800 元。被告丁○○
    對上開金額並不爭執；被告高湛公司從未到場，應視同自認
    ，已如前述，是原告所主張上揭損害項目及金額，洵堪採信
    。
  2.修車費用部分
    原告汪健吉主張其修車費用共計175,520 元，其中工資費用
    為45,800元，材料費用129, 720元等情，業據其提出匯豐汽
    車股份有限公司之理賠專用估價單為憑 (見本院卷第17頁)
    。本院依行政院財政部所頒固定資產耐用年數表及固定資產
    折舊率表之規定，其他業用貨車之耐用年數為5 年，依定率
    遞減法每年折舊率為千分之369 ，並另參酌營利事業所得稅
    查核準則第95條第6 項規定：「固定資產提列折舊採用平均
    法或定率遞減法者，以一年為計算單位；其使用期間未滿一
    年者，按實際使用之月數相當於全年之比例計算之；不滿一
    月者，以月計」之規定，系爭小貨車為92年9 月30日出廠，
    有行車執照附卷足稽，距本件車禍發生時即95年6 月29日，
    已使用2.75年（即2 年9 月），則系爭小貨車修理時之更換
    零件部分之折舊額應為92 ,365 元，其計算方式如附表所示
    。扣除折舊後，原告得請求之零件修理費用為37,355元（材
    料費129,720 元－折舊費用92,356元＝上開金額），連同原
    告上開工資費用之支出45 ,800 元，被告丁○○應賠償之修
    車費用合計應為83,155元（即原告得請求零件費用37,355元
    ＋原告得請求之工資45,8 00 元＝上開金額），逾此部分之
    請求，即無足取。
  3.綜上，原告汪健吉請求其因系爭車禍受有：營業損失10萬
    元。租車費用15,000元。拖車費用800 元。修車費用
    83,155元，合計其損害金額為198,955 元，洵屬有據。
  (三)被告高湛公司應連帶賠償部分：
  1.受僱人因執行職務，不法侵害他人之權利者，由僱用人與行
    為人連帶負損害賠償責任。但選任受僱人及監督其職務之執
    行，已盡相當之注意或縱加以相當之注意而仍不免發生損害
    者，僱用人不負賠償責任。如被害人依前項但書之規定，不
    能受損害賠償時，法院因其聲請，得斟酌僱用人與被害人之
    經濟狀況，令僱用人為全部或一部之損害賠償。僱用人賠償
    損害時，對於為侵權行為之受僱人，有求償權，民法第188
    條定有明文。
  2.原告乙○○、甲○○、汪健吉主張被告高湛公司對上開各項
    損害，應與被告丁○○負連帶賠償責任等語，被告丁○○對
    此並不爭執；被告高湛公司則視同自認，準此，原告上開連
    帶責任之主張，應屬可採。
六、綜上，原告依侵權行為之法律關係，請求被告連帶給付原告
    汪健吉198,955 元、原告乙○○110, 164元、原告甲○○99
    ,334 元 ，以上被告丁○○應自起訴狀繕本送達之翌日即95
    年12月15日起，被告高湛公司自起訴狀繕本送達之翌日即95
    年12月10日起，均至清償日止，按週年利率百分之5 計算之
    利息，核屬有據，應予准許，逾此範圍之請求，即無理由，
    應予駁回。
七、本件原告勝訴部分，因所命給付之金額未逾50萬元，爰依職
    權宣告假執行。至原告敗訴部分，其假執行之聲請，已失所
    附麗，自應駁回。
八、本件事證已臻明確，兩造其餘攻擊防禦方法，於本判決結果
    不生影響，爰不一一論述，併此敘明。
九、據上論結，本件原告之訴為一部有理由，一部無理由，依民
    事訴訟法第385 條第1 項前段、第79條、第85條第1 項前段
    、第2 項、第389 條第1 項第5 款，判決如主文。
中　　華　　民　　國　　96　　年　　11　　月　　16　　日
                  民事第二庭        法  官  張金柱
以上正本證明與原本無異。
如不服本判決，應於送達後20日內，向本院提出上訴狀並表明上
訴理由，如於本判決宣示後送達前提起上訴者，應於判決送達後
10日內補提上訴理由書（須附繕本）。
中　　華　　民　　國　　96　　年　　11　　月　　22　　日
                                    書記官　黃珮娟
┌─────────────────────────────────┐
│附表：                                          95年度訴字第2086號│
├───┬─────────────┬───────────────┤
│  年  │    折     舊      額     │  折    舊    後    餘    額  │
│      ├────────┬────┼──────────┬────┤
│  數  │ 計  算  方  式 │ 金  額 │ 計   算   方   式  │ 金  額 │
├───┼────────┼────┼──────────┼────┤
│第1 年│129,720元×0.369│47,867元│129,720元－47,867元 │81,853元│
├───┼────────┼────┼──────────┼────┤
│第2 年│ 81,853元×0.369│30,204元│ 81,853元－30,204元 │51,649元│
├───┼────────┼────┼──────────┼────┤
│第3 年│ 51,649元×0.369│14,294元│ 51,649元－14,294元 │37,355元│
│9 個月│×0.75          │        │                    │        │
├───┴────────┴────┴──────────┴────┤
│說明：                                                            │
│1.單位元為新台幣，元以下四捨五入。                                │
│2.採定率遞減法計算折舊。                                          │
│3.系爭小貨車折舊合計金額為47,867元＋30,204元＋14,294元=92,365元。 │
└─────────────────────────────────┘
